臺灣臺東地方法院刑事判決
111年度簡上字第13號
公  訴  人  臺灣臺東地方檢察署檢察官
上  訴  人
即  被  告  陳崑池



上列上訴人即被告因竊盜案件，不服本院中華民國111年4月20日
111年度簡字第4號第一審刑事簡易判決（偵查案號：110年度偵
字第2711號），提起上訴，本院管轄之第二審合議庭判決如下：
    主  文
原判決撤銷。
陳崑池犯攜帶兇器竊盜罪，處有期徒刑伍月，如易科罰金，以新
臺幣壹仟元折算壹日。扣案之電鋸壹把，沒收之。未扣案之犯罪
所得新臺幣肆佰陸拾元，沒收之，於全部或一部不能沒收或不宜
執行沒收時，追徵其價額。
    犯罪事實
一、陳崑池於民國110年6月24日16時許，意圖為自己不法所有基
    於攜帶兇器竊盜之犯意，持客觀上足以對人之生命、身體、
    安全構成威脅而可供兇器使用之己有電鋸1把，砍伐坐落在
    東之香食品有限公司（下稱東之香公司）承租使用之臺東縣
    ○○市○○段00地號土地之苦楝樹1棵竊取得手後，駕駛車牌號
    碼000-0000號自用小貨車將之載運離去，並賣與不知情之植
    茂木屑場負責人李夢雄而變得現金新臺幣（下同）460元。
    嗣東之香公司職員林郁庭發覺上開樹木遭竊而報警處理，經
    警扣得上開電鋸，始悉上情。
二、案經東之香公司委由林郁庭訴由臺東縣警察局臺東分局報告
    臺灣臺東地方檢察署檢察官偵查起訴。
　　理　由
一、上揭犯罪事實，業據上訴人即被告陳崑池於警詢、偵查、原
    審法院準備程序、協商程序、本院準備程序及審理中坦承不
    諱，核與證人即告訴代理人林郁庭、證人即植茂木屑場負責
    人李夢雄於警詢時之證述大致相符，並有臺東縣○○市○○段00
    地號土地他項權利證明書及土地謄本、植茂木屑場磅重憑單
    、臺東縣警察局臺東分局扣押筆錄及扣押物品目錄表、刑案
    現場測繪圖、刑案現場照片、監視錄影翻拍畫面附卷可稽，
    足認被告之任意性自白與事實相符而洵堪採信。從而，本案
    事證明確，被告犯行業堪認定，應予論科。
二、上訴意旨略以：老木枯死路邊是非常危險的，我是基於好心
    把它鋸下來也是造福人群。我是殘障人士無法做工賺錢，鋸
    乾木砍柴賺一點小錢維持生計。既然為了一個死樹把我判這
    麼重，我受不了這種打擊。電鋸是我唯一鋸枯木所用正當的
    工具，檢察官講是傷人的武器難道不離譜嗎？我說的都是有
    情有理。那個木材是沒人要的。希望法院給我緩刑等語。
三、撤銷原判決並自為判決之理由
　㈠按刑法第321條第1項第3款之攜帶兇器竊盜罪，係以行為人攜
    帶兇器竊盜為其加重條件，此所謂兇器，其種類並無限制，
    凡客觀上足對人之生命、身體、安全構成威脅，具有危險性
    之兇器均屬之，且祇須行竊時攜帶此種具有危險性之兇器為
    已足，並不以攜帶之初有行兇之意圖為必要（最高法院79年
    度台上字第5253號判決參照）。自上訴意旨可知，被告對犯
    罪事實之認定並不爭執，但對犯罪事實之法律適用有所爭執
    而對本案全部提起上訴。經查，其所持扣案之電鋸1把質地
    堅韌，有刑案現場照片附卷可稽（偵卷第73頁），故被告方
    能持之砍伐苦楝樹1棵得手，足徵此係客觀上可對人之生命
    、身體、安全構成威脅之兇器無訛。是核被告所為，係犯刑
    法第321條第1項第3款之攜帶兇器竊盜罪。上訴意旨主張扣
    案之電鋸1把非屬兇器等語，要非可採。因此，原判決所認
    定之罪名洵無違誤，合先敘明。
　㈡量刑部分之判斷
　⒈按關於刑之量定，係實體法上賦予法院得為自由裁量之事項
    ，倘已斟酌刑法第57條各款所列情狀，未有逾越法律所規定
    之範圍，或濫用其權限，即不得任意指摘為違法；且在同一
    犯罪事實與情節，如別無其他加重或減輕之原因，下級審量
    定之刑，亦無過重或失輕之不當情形，則上級審法院對下級
    審法院之職權行使，原則上應予尊重（最高法院75年度台上
    字第7033號、85年度台上字第2446號判決參照）。又現行刑
    事訴訟制度第二審係屬事實審，且採行覆審制，第二審法院
    應就第一審判決經上訴之部分為完全重複之審理，並就調查
    證據之結果，據以認定事實、適用法律及妥適量刑，並非單
    純審酌第一審判決有無違背法令而已（最高法院102年度台
    上字第2812號判決參照）。是以，第一審量刑是否妥適，仍
    應由第二審以言詞辯論終結時點，依刑法第57條等一切情狀
    綜合判斷，合先敘明。
　⒉上訴意旨稱得手之苦楝樹1棵係沒人要的老木枯死路旁，犯案
    動機係造福人群及賺點小錢維生等語，未提出相關佐證以實
    其說，且此部分所陳多早於警詢及偵查中之陳述所顯現（偵
    卷第10至12頁、第115至117頁），而經原判決審酌為本案一
    切情狀中。上訴意旨復行爭執而未能指明原判決有何量刑失
    入失出、量刑因子評價失當之處，故此部分委無足取。又被
    告所犯之罪為刑法第321條第1項第3款之攜帶兇器竊盜罪，
    法定刑度為「6月以上5年以下有期徒刑，得併科50萬元以下
    罰金」，之所以特科較同法第320條第1項普通竊盜罪更重之
    刑，乃因此犯罪除財產法益之侵害外，更蘊有著重「被害人
    之人身安全」之旨趣。從而上訴意旨認「為了一個死樹判這
    麼重」，顯然未能體認攜帶兇器加重竊盜罪法定刑背後之立
    法意旨而毫無值採。
　⒊更何況依原判決之量刑論述，①被告業具財產犯罪之同質前案
    （距本案逾5年而不構成累犯，詳如下述），但其於前案執
    行完畢後猶犯本案攜帶兇器竊盜罪，明示被告主觀惡性已有
    較常人為重之情。②又被告雖坦承犯行，但未與告訴人達成
    和解或賠償損害，犯後態度僅能評價為尚可。兼衡被告自述
    之一般情狀等一切情狀後，僅量處有期徒刑6月，在未適用
    任何減免規定之情況下，不僅合乎法定刑畫定之外部界限，
    且僅量處最低法定刑度，更堪謂寬厚至極。
　⒋被告至本院言詞辯論終結之際，雖猶未與告訴人和解或賠償
    損害，且於本院審理中另陳之具中度身心障礙身分、領老人
    年金過活、是孤單老人、和兒子及媳婦同住等情（簡上卷第
    140至141頁），並有中華民國身心障礙證明（鑑定日期為95
    年9月27日）附卷可稽（簡上卷第143至144頁），亦僅屬微
    調刑度之一般情狀因子而不足動搖原判決之量刑結果，是上
    訴意旨量刑部分所陳亦無理由；然而，告訴代理人於本院審
    理中以電話表示無意向被告求償，對刑度及緩刑均無意見等
    語，有本院電話紀錄表附卷可考（簡上卷第131頁），此部
    分為原判決未及審酌之重大對被告有利事項，而足動搖原判
    決之量刑結果，是上訴意旨此部分雖無理由，但本院基於第
    二審覆審制性質，認原判決仍有不當之處，爰依刑事訴訟法
    第369條第1項前段規定，撤銷原判決並自為判決。
　⒌本院茲具體參衡被告所竊得財物價值，雖據證人即告訴代理
    人於警詢時證述為5萬元至10萬元間（偵卷第16頁），但尚
    無證據得佐其所述之客觀價值，而被告坦認自己持之變得現
    金460元（簡上卷第138頁），被告實際換得之不法利益要屬
    微薄，犯罪情狀不無顯可憫恕之餘地；又本案於本院審理中
    新增告訴代理人量刑意見之對被告有利事項，而經本院審酌
    已至撤銷改判之程度，本案之量刑理應較原審為輕，但因原
    判決僅判處有期徒刑6月之法定最低刑度，故本院爰裁量依
    刑法第59條規定減輕其刑，並以行為人之責任為基礎，綜合
    審酌至本院言詞辯論終結時點之本案一切情狀而詳如上述，
    量處如主文所示之刑，並諭知易科罰金之折算標準。
　㈢裁量不為緩刑宣告之理由
　⒈首查，被告於99年間因違反森林法等案件，經本院以100年度
    訴字第178號判決判處有期徒刑4月、有期徒刑6月併科罰金4
    萬7824元。應執行有期徒刑9月，併科罰金併科罰金4萬7824
    元，並經臺灣高等法院花蓮分院以101年度上訴字第43號判
    決駁回上訴確定，於102年9月2日易服社會勞動執行完畢等
    情，有臺灣高等法院被告前案紀錄表在卷可稽（簡上卷第11
    5至116頁），其前因故意犯罪受有期徒刑以上刑之宣告，執
    行完畢後，5年以內未曾因故意犯罪受有期徒刑以上刑之宣
    告。形式上觀之，業已符合刑法第74條第1項第2款之緩刑要
    件。
　⒉惟刑法第74條第1項尚規定「認以暫不執行為適當者」之要件
    ，即賦予法院斟酌個案情形，實質審查並裁量緩刑之權限。
    本院茲審酌告訴代理人雖陳稱對給予被告緩刑無意見而詳如
    上述，但被告上述不構成累犯之前案有竊取森林主產物即牛
    樟木之部分，其於執行完畢後猶犯本案攜帶兇器竊盜罪，且
    所竊者亦為樹木，堪認被告主觀惡性已較常人為重且非初犯
    ，緩刑期間有相當之可能再犯同質犯罪，是認尚不適宜予被
    告緩刑之寬典，上訴意旨此部分亦無理由，附此敘明。
　㈣扣案之電鋸1把，係被告所有而供本案犯罪所用之物，爰依刑
    法第38條第2項前段規定，宣告沒收之。至未扣案之苦楝樹1
    棵，既經被告販賣而變得現金460元而詳如上述，依刑法第3
    8條之1第4項規定屬犯罪所得，應依同條第1項前段、第3項
    規定，宣告沒收之，於全部或一部不能沒收或不宜執行沒收
    時，追徵其價額。
據上論斷，應依刑事訴訟法第455條之1第1項、第3項、第369條
第1項前段、第364條、第299條第1項前段，刑法第321條第1項第
3款、第59條、第41條第1項前段、第38條第2項前段、第38條之1
第1項前段、第3項、第4項，刑法施行法第1條之1第1項，判決如
主文。
本案經檢察官於盼盼提起公訴，檢察官林靖蓉、陳薇婷到庭執行
職務。
中　　華　　民　　國　　111 　年　　10　　月　　27　　日
                  刑事第二庭審判長法  官  朱貴蘭
                                  法  官  李承桓
                                  法  官  李昆儒
以上正本證明與原本無異。
本件判決不得上訴。
                                  書記官  黃健豪 
中　　華　　民　　國　　111 　年　　10　　月　　27　　日
附錄本案論罪科刑法條全文
中華民國刑法第321條第1項
犯前條第1項、第2項之罪而有下列情形之一者，處6月以上5年以
下有期徒刑，得併科50萬元以下罰金：
一、侵入住宅或有人居住之建築物、船艦或隱匿其內而犯之。
二、毀越門窗、牆垣或其他安全設備而犯之。
三、攜帶兇器而犯之。
四、結夥三人以上而犯之。
五、乘火災、水災或其他災害之際而犯之。
六、在車站、港埠、航空站或其他供水、陸、空公眾運輸之舟、
    車、航空機內而犯之。
前項之未遂犯罰之。